【裁判字號】    97,交聲,90
【裁判日期】    970721
【裁判案由】    違反道路交通管理處罰條例聲明異議
【裁判全文】
臺灣新竹地方法院交通事件裁定          97年度交聲字第90號
    原處分機關  交通部公路總局新竹區監理所
    異  議  人
    即受處分人  甲○○
上列異議人因違反道路交通管理處罰條例案件，對於交通部公路
總局新竹區監理所中華民國97年3月13日竹監營字第裁50-E00000
000、50-E00000000號裁決處分聲明異議，本院裁定如下：
    主  文
原處分均撤銷。
甲○○不罰。
    理  由
一、按法院受理交通事件，準用刑事訴訟法之規定，道路交通管
    理處罰條例第89條前段定有明文。另參諸最高法院76年臺上
    字第4986號判例要旨：「認定犯罪事實所憑之證據，雖不以
    直接證據為限，間接證據亦包括在內，然而無論直接證據或
    間接證據，其為訴訟上之證明，須於通常一般之人均不致有
    所懷疑，而得確信其為真實之程度者，始得據為有罪之認定
    ，倘其證明尚未達到此一程度，而有合理之懷疑存在而無從
    使事實審法院得有罪之確信時，即應由法院為諭知被告無罪
    之判決」，是以法院審理違反道路交通管理處罰條例事件時
    ，當踐行完畢調查證據之程序後，就認定行為人之違規事實
    ，仍不能有任何之合理懷疑存在，如法院就原處分機關所認
    定之行為人違規之事實仍有合理之訴訟上懷疑，而無法百分
    之百確信行為人之違規事實時，應為行為人有利之認定。
二、原處分意旨略以：異議人即受處分人甲○○於民國97年1月1
    7日上午8時7分許，騎乘車號790-BRV號重機車，行經新竹市
    ○○路、中正路口闖紅燈，經新竹市警察局第一分局樹林頭
    派出所警員發現並鳴笛示意攔停稽查時，駕駛人不停車受檢
    並加速逃逸，嗣經警員記下車牌號碼，返所查詢確認所有人
    資料無誤後，逕行填製竹市警交字第E00000000、E00000000
    號舉發違反道路交通管理事件通知單（下稱舉發通知單），
    舉發異議人有違反道路交通管理處罰條例第45條第1項第13
    款、第53條第2項及第60條第1項之規定。異議人於應到案期
    限內向原處分機關提出申訴，經原處分機關函請舉發單位調
    查結果，仍認異議人確有前述違規行為，原處分機關乃依前
    揭道路交通管理處罰條例第45條第1項第13款、第53條第2項
    、第60條第1項、第63條第1項之規定及違反道路交通管理事
    件統一裁罰基準表之規定，分別裁處異議人罰鍰新臺幣600
    元、600元及3,000元，並記違規點數共2點等語。
三、聲明異議意旨略以：異議人之上班時間為下午1時至晚上11
    時。1月16日下班後直接睡到17日中午12時，並未去過中正
    路、竹光路交岔口，故對上開裁決均不服，爰聲明異議等語
    。
四、經查：
（一）證人即現場攔檢之新竹市警察局第一分局樹林頭派出所警
      員葉天星於本院97年4月17日開庭調查時具結證稱：「97
      年1月17日我服交通疏導取締勤務，地點是在新竹市○○
      路與竹光路口，是單人服勤，而且是定點服勤。我當時站
      在中正路與武陵路口（我當庭繪製相關位置）並面向竹光
      路這邊定點站立，在舉發時間點，我看到竹光路上的快車
      道，有一部違規機車行駛快車道，剛好在停等竹光路上的
      紅燈，我就步行過去請機車騎士路邊停車，違規騎士看到
      我走過去，知道看得出來我在接近他，他就闖紅燈右轉中
      正路，從我面前衝過去。我對他鳴笛舉手勢要違規人停車
      ，違規人不理會，就加速前進，當場我記下他的機車車號
      、顏色，在我隨手便條紙上，後來我就依規定舉發。我們
      開這種舉發單很謹慎，只要有不清楚，我們就不會舉發」
      、「我回到派出所時用電腦查詢後如果有符合，我才會製
      單舉發，我就會把小便條紙丟掉」、「違規人從竹光路右
      轉中正路從我前面轉過去的時候，我看到車號的」、「（
      問：你看到車號的舉離多遠？）約5公尺以內。」、「（
      問：你當日看到是一部什麼樣的違規車子？）比較新的，
      那部車子好像比較特殊一點的新車。我們第一看車牌號碼
      、顏色，廠牌很多有時候無法分辨」、「不是像光陽、豪
      邁那一種車子，是類似比雅久的車子」、「我回去警察局
      派出所輸入車號，得到車子的廠牌是哈特佛顏色是白色，
      我是依據我舉發的時候只有一名騎士，而記載一男」、「
      我從警很久，那天天氣很好，我的視力2.0 ，所以我確認
      我看到的車牌沒有錯」「有可能會錯誤的情況，例如英文
      字母V有時會看成U，所以我也會輸入790-BRU車號，得出
      來的機車、顏色廠牌與當日看到的違規車輛不符，所以也
      會排除這種誤差」、「（問：卷附沒有拍攝到車號照片三
      張，有無看過這部機車？）沒有」、「（問：本件舉發違
      規車輛是這個形式嗎？）不像。印象中違規車輛，並不像
      照片中這種野狼機車是跨坐式的」、「（問：違規車輛到
      底是哪種形式的機車？）不是跨坐式的，感覺比較新型的
      機車，座墊下的車體，比較像比雅久有一個大大的機具，
      也就是車子的屁股比較大」、「（問：你查出哈特佛廠牌
      機車時，你知否是屬於何款式機車？）有問過同事，同事
      說是比較新型的機車，有點像越野車的形式」、「（問：
      你聽你同事所言時，你覺得哈特佛廠牌的車子與你當日看
      到違規車輛有像嗎？）不一樣。因為違規車輛不像越野車
      」、「（問：你為何還認為是這部哈特佛白色是違規車輛
      ？）因為以我的經驗是確認車牌，有時候有可能車牌掛來
      掛去」、「問：車號與舉發違規車號相同，但是車款不同
      為何會發生這種誤差？）有可能這個車牌被掛在其他車子
      上面」等語。由上可知，雖證人在近距離看見違規機車車
      號，惟違規機車之款是並非異議人之哈特佛廠牌之機車，
      係屬非跨坐式、座墊下的車體猶如像比雅久廠牌之大機具
      之機車。再經本院依職權調閱異議人所有之哈特佛廠牌機
      車照片，查知異議人提出之機車外型未經明顯改裝過，況
      上開證人亦不排除「有時候有可能車牌掛來掛去」之情狀
      ，是依上開事證，殊難逕認證人舉發之違規機車確係異議
      人所有之機車。此外，復查無其他積極證據足認異議人確
      有原處分機關所指之違規事實，徵諸首揭說明，自不得為
      異議人不利之認定。
五、綜上所述，既無證據顯示員警現場攔檢之車輛確係異議人之
    車號790-BRV號重型機車，本件即應對異議人作有利之認定
    ，從而，原處分機關逕依道路交通管理處罰條例第45條第1
    項第13款、第53條第2項、第60條第1項、第63條第1項之規
    定，分別裁處異議人罰鍰新臺幣600元、600元及3,000元，
    並記違規點數共2點，尚有未洽，應認為本件異議為有理由
    ，爰撤銷原處分關於此部分之裁決，並另為異議人不罰之諭
    知。
六、據上論結，應依道路交通案件處理辦法第20條前段，裁定如
    主文。
中    華    民    國    97    年    7     月    21    日
                              交通法庭法  官    黃美文
以上正本證明與原本無異。
如不服本裁定，應於裁定送達後5日內向本院提出抗告狀。
中    華    民    國    97    年    7     月    21    日
                                      書記官    陳怡芳


司法院資訊處製作；財團法人民間司法改革基金會備份。
